【裁判字號】    97,交抗,737
【裁判日期】    970930
【裁判案由】    違反道路交通管理處罰條例
【裁判全文】
臺灣高等法院交通事件裁定             97年度交抗字第737號
抗  告  人
即受處分人  甲○○
上列抗告人因違反道路交通管理處罰條例案件，不服臺灣臺北地
方法院，中華民國97年5月29日所為裁定（97年度交聲字第836號
），提起抗告，本院裁定如下：
    主  文
抗告駁回。
    理  由
一、原處分意旨略以：異議人即受處分人甲○○所有車號DE-549
    7號自小客車（下稱系爭車輛）於民國96年11月17日上午11
    時19分許行經限速為70公里之臺北市○○○○道長春路南向
    入口處時，為設於該處之固定式雷達測速照相儀器測得該車
    行車速度為82公里並予拍照存證，經警員採證後，以該車有
    「限速70公里，經測得時速82公里，超速12公里未滿20公里
    」之情形，由原舉發單位即臺北市政府警察局，以異議人違
    反道路交通管理處罰條例第40條之規定，於96年12月4日以
    北市警交大字第A00000000號舉發違反道路交通管理事件通
    知單掣單逕行舉發。嗣異議人於應到案日期前之97年1月2日
    繳納罰鍰新臺幣（下同）1,600元後，仍於同年2月18日向原
    處分機關即臺北市交通事件裁決所提出申訴，經原處分機關
    向原舉發單位查覆之結果，仍認異議人確有「汽車駕駛人行
    車速度，超過規定之最高時速未滿20公里」之違規行為，並
    於97年3月20日以異議人違反道路交通管理處罰條例第40條
    之規定，以北市裁二字第裁22-A00000000號裁決書，裁處異
    議人罰鍰1,600元等語。
二、異議意旨略以：伊所有系爭車輛於事發當日雖曾行經臺北市
    ○○○○道長春路南向入口處，惟該車並無超速違規之行為
    ，而警方據以舉發伊車有超速之違規行為，係以未經經濟部
    標準局檢測合格之固定式雷達測速照相機所攝，舉發應屬無
    效。而原舉發單位雖曾函覆該入口之測速照相機係經經濟部
    標準檢驗局檢測合格，並附合格證書為證，然該合格證書上
    並未指明係設立於舉發地點之該測速照相機所有，縱有照片
    可證該路段測速照相機內標示廠牌、型號、器號、檢定合格
    單號碼均與合格證書相符，亦係警員於事後將有合格證書之
    機器搬至現場照相後以資頂替，另以本件舉發照片上並未註
    記標準檢驗局字號，依伊庭呈之剪報，亦可證明本件採證照
    片係以已不罰之感應式線圈測速照相機所攝，是原處分機關
    應退還伊已繳之罰鍰1,600元，始符公允，並據以聲明異議
    云云。
三、原裁定意旨略以：查本件異議人方富美就其所有系爭車輛，
    於96年11月17日上午11時19分許，曾行經速限為70公里之臺
    北市○○道○○路南向入口處，並為設於該處之測速照相機
    測得其車速為82公里等情並不爭執，而前揭事實並有舉發通
    知單及採證照片各一紙附卷可稽，應屬實在。而異議人雖辯
    稱：系爭車輛行經該處時並無超速，而原舉發單位及原處分
    機關據以裁處其超速之採證照片，應係未經經濟部標準局檢
    驗合格之感應式線圈測速照相機所攝云云。然查：
  (一)原舉發單位據以裁處異議人有超速之違規事實之本件採證照
    片，係設立於舉發地點，廠牌為GATSOMETER、規格為13.450
    GHz（Ku-Band）、型號為MRC、器號為1361之固定式雷達測
    速照相機所攝，且該照相機業於96年8月10日經經濟部標準
    檢驗局檢定合格，檢定合格單號碼為MOGA 0000000A，B，有
    效期限為97年8月31日等情，有原舉發單位所提出經濟部標
    準檢驗局96年8月10日編號為MO0000000號雷達測速儀檢定合
    格證書一紙在卷可考，核與證人即填製本件舉發通知單之臺
    北市政府警察局中山分局交通分隊警員陳東賦於97年5月16
    日當庭提出於本院之臺北市○○○○道長春路南向入口處所
    設立固定式雷射測速照相機主機廠牌、器號、經經濟部標準
    檢驗局檢定合格單號碼、有效期限，及該測速照相機天線之
    器號、經經濟部標準檢驗局檢定合格單號碼及有效期限，以
    及現場之照片十幀均相符合，並經證人到庭結證屬實。異議
    人雖辯稱證人提出之照片恐係事後將前揭檢驗合格證書中之
    測速照相機搬至本件舉發地點拍攝後頂替所為，惟異議人所
    辯除未舉證以實其說外，且以證人與異議人間互不相識，亦
    無怨隙，並無甘冒偽證罪責應訊而偽造照片之必要，且以證
    人所提出之照片觀之，確係於舉發地點所攝，又其所攝測速
    照相機外觀、打開後內裝、機器搬出後拍攝上貼經濟部標準
    檢驗局檢定合格單情況之動作均屬連貫，另從照片中可觀得
    證人於將機器從盒中取出時，手上即沾有機器之髒污等情，
    亦均可證明該機器應原即放置於舉發地點之測速照相機盒中
    ，而非證人自他處攜至該地所攝，是異議人前揭所辯並不可
    採，而本件異議人交通違規之採證照片確係於事發時、地由
    設立於該地，經經濟部標準檢驗局檢驗合格之固定式雷射測
    速照相機所攝之情，應堪認定。
  (二)異議人雖又辯稱：如果是雷射測速照相機所攝照片，上面均
    會註記經濟部標準檢驗局字號，而本件採證照片上並無註記
    經濟部標準檢驗局字號，應係已不罰之感應式線圈測速照相
    機所攝云云，並提出97年1月19日之聯合報剪報影本一紙為
    證。經本院觀諸前揭剪報所載，其中雖確載有「如果是雷達
    或雷射測速器拍的照片，上面會註記標準局字號，如果沒有
    ，就表示是感應線圈測速器拍的……。」等語，並有該報所
    存臺中縣大里市○○路468號某交通違規採證照片之資料照
    片以資參考。然該報雖記載前揭談話係引用臺南監理站人員
    所述，惟既未表明係該站何人所述，及其所述依據為何，則
    其內容之真實性即屬有疑；又各地區所設立測速照相儀器縱
    均屬雷射式測速照相機，惟設置單位不同，所購得固定式雷
    射測速照相機之廠牌、型號及設定即有不同，是則縱臺南市
    或臺中縣所設置之固定式雷射測速照相機於拍攝照片時，會
    顯示經濟部標準檢驗局檢測字號於照片上之事屬實，亦無法
    據以推論異議人本件交通違規事件之採證照片上未顯示檢測
    字號即非雷射式測速照相機所攝，而應係感應式線圈測速照
    相機所攝。更況拍攝本件採證照片之測速照相機確係經經濟
    部標準檢驗局檢定合格之雷射式測速照相機一事，前已明敘
    ，是異議人前揭所辯，應屬無據。
  (三)至異議人雖辯稱：系爭車輛於事發當時並無舉發通知單上超
    速之違規行為云云。然原舉發單位據以舉發異議人有超速事
    實之採證照片，係經經濟部標準檢驗局檢定合格之固定式雷
    射測速照相機所攝，且係於檢定有限期限內所為等情，業經
    敘明，而依該採證照片上所載於事發當時該路段限速70公里
    ，所測得系爭車輛之時速為82公里一節，亦有卷附採證照片
    一紙可資佐證，則以攝得該採證照片之雷射測速照相機既已
    經由我國經濟部標準檢驗局檢定合格，其所測得異議人所有
    系爭車輛之時速，即有一定之可信度，原舉發單位因此認定
    異議人有超速之違規事實，應屬有據，異議人空言否認有超
    速之事實，顯屬飾卸之詞，而不足採。
  (四)綜上，本件異議人所有系爭車輛，於事發時、地確有於限速
    70公里路段以82公里之速度行駛，因而有超速12公里未滿20
    公里之違規事實，原處分機關依道路交通管理處罰條例第7
    條之2第4項、第40條及違反道路交通管理事件統一裁罰基準
    表之規定，裁處汽車所有人即異議人罰鍰1,600元，與法並
    無不合，異議人尚執陳詞，指摘原處分不當，為無理由，應
    予駁回。
四、抗告意旨略以：雷達測速照相器之照片未附註經濟部標準檢
    驗局之檢測字號，乃交通單位因陋就簡、便宜行事之作為，
    豈能以事後拍攝之雷達測速照相器之位置照片、檢驗合格單
    作為證據之補強，為此提起抗告，請求撤銷原裁定等語。
五、經查：
  (一)按行車速度，依標誌或標線之規定，道路交通安全規則第93
    條第1項定有明文。次按汽車駕駛人，行車速度超過規定之
    最高時速，處新臺幣一千二百元以上二千四百元以下罰緩；
    汽車駕駛人之違規行為當場不能或不宜攔截製單舉發，經以
    科學儀器取得證據資料者，得對汽車所有人逕行舉發處罰，
    道路交通管理處罰條例第40條及第7條之2第1項第7款亦已分
    別明定。
  (二)本件抗告人即受處分人甲○○駕駛車號DE-5497號自用小客
    車，於96年11月17日11時19分許，行經速限70公里之臺北市
    ○○○○道長春路入口往南方向時速達82公里，為設置於該
    處之固定式雷達測速照相儀器攝得違規照片等情，有臺北市
    政府警察局96年12月4日北市警交大字第A00000000號舉發違
    反道路交通管理事件通知單一紙在卷可稽（見原審卷第6頁
    ）。抗告人以其於原審庭呈之聯合報97年1月19日「如果是
    雷達或雷射測速器拍的照片，上面會註記標準局字號，如果
    沒有，就表示是感應圈測速器拍的」之剪報內容，並指出本
    件違規照片並未附註經濟部標準檢驗局之檢測字號。惟本件
    之採證照片確係經濟部標準檢驗局檢定合格之雷射式測速照
    相機所攝得，業據證人即填製舉發單員警陳東賦於原審提出
    該測速照相機主機廠牌、器號、檢定合格單號碼、有效期限
    及現場照片等件為證（見原審卷第11頁、第39至43頁），自
    堪信為真實。該剪報內容雖係引用監理站處理申訴人員之意
    見，惟該人員既未說明其立論之基礎，且報導內容亦未載明
    該人員之真實姓名，則究屬監理站之意見？亦或是報社以其
    採訪所得之內容斷章取義、自行論斷，實難自其文義得知，
    而抗告人亦未提出足以支持該篇報導之佐證，自不得僅以媒
    體未經確實查證之片面報導，即否定上揭依法調查證據之證
    明力。
  (三)再者，法院受理交通事件，準用刑事訴訟法之規定；其處理
    辦法，由司法院會同行政院定之，道路交通管理處罰條例第
    89條定有明文。又聲明異議案件之處理，除準用刑事訴訟法
    有關規定外，依道路交通案件處理辦法之規定處理之；交通
    法庭就聲明異議之案件，必要時，得訊問受處分人及其他關
    係人，並得傳喚證人，命行鑑定，實施勘驗，亦為該辦法第
    4條第2項及第16條所明定。又員警舉發交通違規案件，並不
    以舉發照片為唯一證明方法（道路交通管理處罰條例第7條
    、第7條之1、第7條之2規定參照）。是依現行法律規定，法
    院處理交通事件，並不限於科學儀器所採證據，惟仍須就事
    件所涉相關證據資料，包括供述及非供述證據，依相關證據
    法則，憑以認定行為人交通違規行為之有無。查本件除抗告
    人違規超速之採證照片外，尚有該測速照相機經經濟部標準
    檢驗局檢定合格單、現場照片及舉發員警陳東賦於原審到庭
    所為之證述，已足認定本件舉發行為之合法性，抗告人上揭
    所辯，乃徒憑己見漫事指摘，並無足取。
六、綜上，原審以抗告人違規事證明確，認原處分機關依道路交
    通管理處罰條例第7條之2第4項、第40條及違反道路交通管
    理事件統一裁罰基準表之規定，裁處罰鍰一千六百元，經核
    並無不合。抗告人漠視交通法令之誡命規範，違規超速行駛
    ，且於遭舉發後復恣意陳稱測速器有誤差云云，意圖卸免其
    責，所提各情，核均無理由，應予駁回。
據上論結，應依道路交通案件處理辦法第26條，刑事訴訟法第41
2條，裁定如主文。
中    華    民    國    97    年    9     月    30    日
                  刑事第十庭審判長法  官  楊炳禎
                                  法  官  李春地
                                  法  官  朱光仁
以上正本證明與原本無異。
不得再抗告。
                                  書記官  王宜玲
中    華    民    國    97    年    10    月     2    日


司法院資訊處製作；財團法人民間司法改革基金會備份。
